臺灣士林地方法院民事裁定　　　　　　　100年度抗字第134號
抗　告　人　賴炳輝
相　對　人　傅有盛
上列當事人間拍賣抵押物事件，抗告人對於民國100 年9 月23日
本院司法事務官100 年度司拍字第259 號裁定提起抗告，本院裁
定如下：
    主  文
抗告駁回。
抗告程序費用新臺幣壹仟元由抗告人負擔。
    理  由
一、按抵押權人，於債權已屆清償期，而未受清償者，得聲請法
    院，拍賣抵押物，就其賣得價金而受清償，民法第873 條定
    有明文。聲請拍賣抵押物原屬非訟事件，法院所為准駁之裁
    定，並無確定實體法上法律關係存否之性質，要於債權及抵
    押權之存否無既判力，故袛須其抵押權已經依法登記，且債
    權已屆清償期而未受清償，法院即應為准許拍賣抵押物之裁
    定，至對於此項法律關係有爭執之人，自得提起訴訟以資救
    濟，不得僅依抗告程序聲明其爭執，並據為廢棄拍賣抵押物
    裁定之理由（最高法院58年台抗字第524 號判例意旨、民國
    51年10月8 日民刑庭總會決議（三）參照）。而抵押債務之
    金額若干、是否已屆清償期等項，法院亦僅得就抵押權人提
    出之證據為形式上之審查而為准駁，倘形式上審查抵押債權
    人提出之證據，足以證明抵押債權已屆期而有擔保債權未受
    清償，法院即應為許可拍賣抵押物之裁定。
二、本件相對人主張對於抗告人有原裁定所載之債權（原裁定誤
    載借款日期為88年7月24日，應更正為88年7月27日），並以
    原裁定主文所示之不動產（下稱系爭不動產）設定抵押權（
    下稱系爭抵押權），且經依法登記，該債權又已屆清償期而
    未受清償。為此，依民法第873 條之規定聲請拍賣系爭不動
    產等語，並提出抵押權設定契約書、他項權利證明書、土地
    及建物登記簿謄本、財政部訴願決定書影本為證。本院司法
    事務官100 年度司拍字第259 號裁定（下稱原裁定）審查相
    對人所提出之上開證據資料，認其聲請於法有據，而裁定予
    以准許。
三、抗告人不服原裁定提起抗告，抗告意旨略以：伊與相對人素
    不相識，僅知伊之前妻與相對人妻子可能有債務關係，但不
    知債務尚未清償及有此抵押權設定未處理一事；伊有意出面
    處理此債務直到相對人塗銷登記為止，並已嘗試聯繫伊前妻
    與相對人；原裁定所示新臺幣（下同）200 萬元之抵押金額
    與事實不符等語。
四、經查，系爭抵押權係擔保債權額為200 萬元、清償期為88年
    9 月之普通抵押權，此觀抵押權設定契約書、他項權利證明
    書、土地及建物登記簿謄本即明，則自相對人所提出之上開
    證據形式上觀之，系爭抵押權所擔保之債權200 萬元業已屆
    清償期而未獲清償，相對人聲請裁定准許拍賣抵押物，於法
    有據，原裁定予以准許，經核並無不合。至抗告人雖以前揭
    情詞置辯，惟縱其所述屬實，亦悉屬兩造間之實體爭執，揆
    諸首揭說明，非本件非訟程序所得論斷，應由抗告人另行提
    起訴訟以資解決。從而，抗告意旨指摘原裁定不當，請求予
    以廢棄，為無理由，自應予以駁回。
五、爰裁定如主文。
中    華    民    國    100   年    11    月    30    日
                  民事第一庭    審判長法  官  陳麗芬
                                      法  官  黃珮禎
                                      法  官  李佳芳
以上正本證明與原本無異。
如不服本裁定，僅得於收受本裁定正本送達後10日內，以適用法
規顯有錯誤為理由，向本院提出再抗告狀，（須附繕本一份及繳
納再抗告裁判費新台幣1,000 元）。
再抗告時應提出委任律師或具有律師資格之人之委任狀；委任有
律師資格者，另應附具律師資格證書及釋明委任人與受任人間有
民事訴訟法第466 條之1 第1項 但書或第2 項所定關係之釋明文
書影本。
中    華    民    國    100   年    12    月     1    日
                                      書記官  詹淳涵